臺灣板橋地方法院交通事件裁定　　　　96年度交聲字第1092號
原處分機關　交通部公路總局臺北區監理所板橋監理站
異　議　人
即受處分人　甲○○
上列異議人即受處分人因違反道路交通管理處罰條例案件，對於
交通部公路總局臺北區監理所板橋監理站於民國96年7 月13日板
監裁字裁41-C00000000號、板監裁字裁41-C00000000號所為之處
分，聲明異議，本院裁定如下：
    主  文
異議均駁回。
    理  由
一、原處分意旨略以：異議人即受處分人甲○○於民國96年2 月
    3 日下午3 時許，騎乘其所有車號K5D-150 號重型機車行經
    臺北縣樹林市○○街○段117 巷因「未戴安全帽、闖紅燈」
    之違規，為警掣單逕行舉發，異議人於96年6 月25日提出申
    訴，原處分機關於96年7 月13日以異議人申訴已逾應到案日
    期，依據道路交通管理處罰條例第31條第6 項、第53條第1
    項、第63條第1 項第3 款及違反道路交通管理事件統一裁罰
    基準表之規定，分別裁處異議人罰鍰新臺幣（下同）500 元
    、4500元並記違規點數3點。
二、異議意旨略以：異議人於警舉發時間96年2 月3 日下午3時
    許，並無騎乘其所有車號K5D-150 號重型機車，行經舉發之
    違規地點，況本件舉發單上並無伊簽名，亦未附照片，且案
    發日期與收件日期相隔甚久，原處分機關單憑無據之舉發單
    對伊裁罰，顯然有誤。為此，實難甘服，爰依法聲明異議，
    請求撤銷原處分云云。
三、按「汽車駕駛人之行為有下列情形之一，當場不能或不宜攔
    截製單舉發者，得逕行舉發：一、闖紅燈或平交道。…四、
    不服指揮稽查而逃逸，或聞消防車、救護車、警備車、工程
    救險車之警號不立即避讓。…」；「機器腳踏車駕駛人或附
    載座人未依規定戴安全帽者，處駕駛人新臺幣五百元罰鍰」
    ；「汽車駕駛人，行經有燈光號誌管制之交岔路口闖紅燈者
    ，處新臺幣一千八百元以上五千四百元以下罰鍰」；「汽車
    駕駛人，駕駛汽車有違反本條例之行為，經交通勤務警察或
    依法令執行交通稽查任務人員制止時，不聽制止或拒絕停車
    接受稽查而逃逸者，除按各該條規定處罰外，處新臺幣三千
    元以上六千元以下罰鍰」；又汽車駕駛人有第53條情形者，
    記違規點數3 點；有第60條第1 項情形者，記違規點數1點
    ，道路交通管理處罰條例第7 條之2 第1 款、第4 款、第31
    條第6 項、第53條第1 項、第60條第1 項、第63條第1 項第
    3 款及同項第1 款分別定有明文。次按道路交通管理處罰條
    例第85條第1 項、第4 項規定：「本條例之處罰，受舉發違
    反道路交通管理事件之受處罰人，認為受舉發之違規行為應
    歸責他人者，應於舉發通知單應到案日期前，檢附相關證據
    及應歸責人相關證明文件，向處罰機關告知應歸責人，處罰
    機關應即另行通知應歸責人到案依法處理。逾期未依規定辦
    理者，仍依本條例各該違反條款規定處罰。」、「依本條例
    規定逕行舉發…之案件，推定受逕行舉發人…有過失」。
四、經查：
  (一)異議人即受處分人甲○○於96年2 月3 日下午3 時許，騎乘
    其所有車號K5D-150 號重型機車，沿臺北縣樹林市○○街往
    迴龍方向，行經臺北縣樹林市○○街○段117 巷時，因「闖
    紅燈、未戴安全帽」之違規行為，經警攔停不停後，由臺北
    縣政府警察局樹林分局交通分隊警員壯昌運掣單逕行舉發等
    情，有臺北縣政府警察局北縣警交字第C00000000 號、第
    C00000000 號舉發違反道路交通管理事件通知單各1 件附卷
    可稽，並經證人即逕行舉發員警壯昌運到庭結證屬實（見本
    院96年交聲字第1092號卷第16頁至第17頁、本院96年交聲字
    第1096號卷第7 頁至第8 頁）。
  (二)而本件上開機車係異議人所有一節，業經異議人於本院訊問
    時陳明在卷（見本院96年交聲字第1092號卷第16頁、本院96
    年交聲字第1096號卷第7 頁），並有車號查詢重型機車車籍
    1 件在卷足參。異議人聲明異議狀中雖否認其所有之上開機
    車有於前揭時地違規情事，惟其於本院訊問時自承：「（問
    ：車子是否為你所有？）是我所有。」、「（問：有無錯誤
    ？）沒有。但本件違規時間很久，我不知道是我騎的，還是
    借給朋友騎的。」、「（問：聲明異議理由裡面，你說不是
    你本人所騎，是否如此？）我狀紙是這麼寫，但時間很久，
    我已經忘記了。我沒有在到案日前對處罰機關告知是由何人
    騎乘，因為時間很久我也不記得是誰騎的了」等語（見本院
    96年度交聲字第1092號卷第16頁及本院96年度交聲字第10
    96號卷第7 頁），足徵其並未於舉發違規通知單所載應到案
    日期（96年3 月3 日）前，向處罰機關告知應歸責人，依前
    開道路交通管理處罰條例第85條第1 項、第4 項規定，本件
    交通違規，自可歸責於機車所有人即異議人。
  (三)又上開機車係山葉黃黑色之情，已據證人壯昌運於本院訊問
    時證稱：「本件處理情形我記得很清楚，駕駛的路線我也都
    寫在紅單上面」等語甚明（見本院96年度交聲字第1092號卷
    第17頁及本院96年度交聲字第10 96 號卷第8 頁），核與前
    開舉發通知單上所載相符，有該舉發通知單在卷可憑，且為
    異議人於本院訊問時所不爭執（見本院96年度交聲字第1092
    號卷第17頁及本院96年度交聲字第10 96 號卷第8 頁），尚
    難認證人壯昌運有何誤認或錯載之情。而交通勤務警察或依
    法執行交通稽查任務之人員發現汽車駕駛人涉有違規情事時
    ，原則上固須當場攔截而製單舉發，此除可立即明確告知汽
    車駕駛人涉有交通違規情事外，亦可讓汽車駕駛人得當場陳
    述意見，避免交通稽查人員有所誤判，而可即時獲得補救。
    惟考量部分道路違規行為（見道路交通管理處罰條例第7 條
    之2 所規定之各款道路違規行為）之發生往往係在瞬間，抑
    或係於交通稽查人員執行勤務時所恰巧目睹之違規情事，且
    如有事實上不能當場攔截或依照比例原則不宜當場攔截製單
    舉發時，為達有效維護交通秩序及保障交通安全之行政目的
    ，故特別立法賦予交通稽查人員得於事後逕行製單舉發之權
    限，職是，如有上開各款所示之情形，而交通稽查人員不能
    或不宜當場攔截製單舉發者，自可於事後逕行舉發，此際其
    舉發違規程序難謂有何違法可言。本件異議人於前揭時地係
    闖紅燈，依前開道路交通管理處罰條例第7 條之1 第1 款、
    第4 款規定，證人壯昌運事後逕行舉發，既無誤認或錯載情
    事，於法自屬無誤。異議人辯稱上開舉發單上並無其簽名、
    照片，處分機關係憑無據之舉發單對其裁罰云云，亦無足取
    。
  (四)末按行為人有違反道路交通管理處罰條例之情形者，應填製
    舉發違反道路交通管理事件通知單，並於被通知人欄予以勾
    記，倘係逕行舉發者，通知聯應按已查明之資料填註車牌號
    碼、車輛種類、車主姓名或地址，並於通知單上方空白處加
    註逕行舉發文字後，由舉發機關送達被通知人；又填製通知
    單，屬逕行舉發者，其應到案之日期距舉發日為30日；又處
    理違反道路交通管理事件，有關文書送達之程序，依行政程
    序法之規定，違反道路交通管理事件統一裁罰基準及處理細
    則第11條第1 項第4 款、第15條、第5 條分別定有明文。本
    件異議人前揭違規時間係96年2 月3 日，而其應到案日期則
    為96年3 月3 日，業據前開違規舉發通知單記載甚明，且該
    舉發通知單業據臺北縣政府警察局樹林分局於96年2 月13日
    寄出，亦有中華民國郵政交寄大宗予件執據影本1 紙附卷可
    按，況異議人亦自承係其未於到案日前聲明其非駕駛人，已
    如前述，足徵異議人於到案日前應已收受送達，是其辯稱案
    發日期與收件日期相隔甚久云云，亦無可取。
  (五)綜上所述，異議人前開異議理由，均無足採。揆諸首揭說明
    ，原處分機關逕為裁決，核無違誤，本件異議均為無理由，
    應予駁回。
六、據上論斷，應依道路交通管理處罰條例第八十七條第二項，
    道路交通案件處理辦法第十九條，裁定如主文。
中　　華　　民　　國　　96　　年　　11　　月　　13　　日
                      交通法庭  法　官  李麗珠
上列正本證明與原本無異。
如不服本裁定，應於裁定送達後五日內敘明抗告理由，向本院提
出抗告狀。
                                書記官  林政良
中　　華　　民　　國　　96　　年　　11　　月　　13　　日
